【裁判字號】    98,簡上,308
【裁判日期】    981026
【裁判案由】    詐欺
【裁判全文】
臺灣臺北地方法院刑事判決             98年度簡上字第308號
公  訴  人  台灣台北地方法院檢察署檢察官
上  訴  人
即  被  告  乙○○
上列上訴人即被告因詐欺案件，不服本院刑事庭於民國九十八年
六月四日所為九十八年度簡字第一九七三號第一審刑事簡易判決
（聲請簡易判決處刑案號：台灣台北地方法院檢察署九十八年度
偵緝字第八一八至八二一號），提起上訴，本院管轄之第二審合
議庭，認為應改用第一審通常程序審判，並自為第一審判決如下
：
    主  文
原判決撤銷。
本件公訴不受理。
    理  由
一、聲請簡易判決處刑意旨略以：被告乙○○明知社會上詐騙案
    件層出不窮，無正當理由徵求他人提供金融帳戶之存摺、提
    款卡及密碼者，極有可能利用該等帳戶從事財產有關之犯罪
    ，竟基於幫助他人詐欺取財之未必故意，於不詳時間、地點
    ，將其所有之臺北北門郵局（帳號：00000000000000號）、
    花旗銀行松山分行（帳號：000000 00000000000號）帳戶、
    第一商業銀行蘆洲分行（帳號：00000000000000號）之存摺
    、提款卡及密碼，交付予真實姓名年籍不詳之詐騙集團成員
    使用，幫助詐騙集團成員詐騙。嗣經(一)丁○○於97年8月23
    日16時20分，接獲該詐騙集團成員來電，佯稱因網路購物轉
    帳分期付款設定錯誤，要求其持金融卡至提款機前依其指示
    操作，致其陷於錯誤，於同日16時56分至自動提款機依指示
    操作，將其帳戶內之存款以轉帳之方式，匯款新臺幣（下同
    ）2萬9982、2萬9989元，總共5萬9971元至乙○○前揭郵局
    帳戶。(二)甲○○於同日12時30分，接獲該詐騙集團成員來電
    ，佯稱為甲○○乾女兒，要求借款5萬元，致其陷於錯誤，
    於同日至花旗銀行松山分行轉帳匯款5萬元至乙○○前揭花
    旗銀行帳戶。(三)丙○○於同日17時30分，接獲該詐騙集團成
    員來電，佯稱因網路購物轉帳分期付款設定錯誤，要求其持
    金融卡至提款機前依其指示操作，致其陷於錯誤，於同日16
    時56分至自動提款機依指示操作，將其帳戶內之存款以轉帳
    之方式，匯款3萬元，至乙○○前揭郵局帳戶內。(四)經黃偉
    志於97年8月22日19時，接獲該詐騙集團成員來電，佯稱因
    網路購物轉帳分期付款設定錯誤，要求其持金融卡至提款機
    前依其指示操作，致其陷於錯誤，於同日19時30分至自動提
    款機依指示操作，將其帳戶內之存款以轉帳之方式，匯款2
    萬9989元至乙○○前揭第一銀行帳戶內，因認被告乙○○涉
    有刑法第三十條第一項、第三百三十九條第一項之幫助詐欺
    取財罪嫌。
二、按不起訴處分已確定者，非有下列情形之一，不得對於同一
    案件再行起訴：一、發現新事實或新證據者。二、有第四百
    二十條第一項第一款、第二款、第四款或第五款所定得為再
    審原因之情形者。次按，曾為不起訴處分，而違背前開規定
    再行起訴者，應諭知不受理判決，並得不經言詞辯論為之，
    刑事訴訟法第二百六十條、第三百零三條第四款、第三百零
    七條分別定有明文。
三、經查，被告乙○○因於九十七年八月十六日及十七日，分別
    在臺北縣三峽鎮○○路○段某處、臺北縣蘆洲市○○○路二
    號附近，將其所申辦之第一商業銀行（下稱第一銀行）蘆洲
    分行帳號00000000000號、美商花旗銀行（下稱花旗銀行）
    松山分行帳號00000000000000號、臺北北門郵局帳號000000
    00000000號等帳戶之存摺、提款卡及密碼交付予陳超群（由
    板橋地檢署以97年度偵字第27452號另行起訴）後，再由陳
    超群攜至臺北市○○○路之「空軍一號」客運行，交由所屬
    之詐欺集團成員使用，嗣詐欺集團成員取得上開帳戶後，即
    以佯稱黃偉智之前購物誤用分期付款系統，需解除設定；佯
    稱甲○○之乾女兒需五萬元周轉；佯稱丁○○之前購物誤用
    分期付款系統，需解除設定；佯稱丙○○之前購物誤選交易
    金額，需撤銷交易等詐騙手法，使黃偉智、甲○○、丁○○
    、丙○○等人均陷於錯誤，分別付款八萬一千元、五萬元、
    五萬九千九百七十一元、兩萬九千九百九十九元至乙○○前
    開各帳戶內，經新竹市刑警大隊調查後移送台灣板橋地方法
    院檢察署檢察官偵辦，該署檢察官經調查後，認為被告經警
    方通知到案後，即可提供其交付帳戶對象之真實姓名及聯絡
    電話供警方循線追查，故被告辯稱其急於辦理貸款，遂聽信
    同案被告陳超群所言，將存摺、提款卡及密碼交付等語，應
    可採信，尚難率認其主觀上具有幫助詐欺之犯意，而於九十
    七年十二月二十三日以九十七年度偵字第二七四五二、三一
    八六七、三三三一七、三三八０二、三四三八三號為不起訴
    處分，嗣經告訴人謝依庭聲請再議，台灣高等法院檢察署於
    調查後認為原不起訴處分並無不當，遂於九十八年三月十八
    日以九十八年度上聲議字第一二八九號作成處分書駁回再議
    ，聲請人於九十八年四月九日收受該處分書後，並未在十日
    內聲請交付審判，該案即已確定乙節，業經本院調取前揭九
    十七年度偵字第二七四五二號全卷核閱無誤，並有上述不起
    訴處分書、高檢署處分書、送達證書及台灣高等法院被告前
    案紀錄表各一份存卷可參。茲檢察官於上開不起訴處分確定
    後，又於九十八年四月三十日對被告同一幫助詐欺犯行，聲
    請簡易判決處刑，所依據之證據為被害人丁○○、甲○○、
    丙○○及黃偉志於警詢時之指訴、被告之帳戶開戶資料、交
    易明細、被害人提出之自動櫃員機交易明細表；而前開證據
    均為前揭板橋地檢署九十七年度偵字第二七四五二號案件調
    查中業已呈現之證據，遍查全卷並無任何新事實、新證據出
    現，得為佐證再行聲請簡易判決處刑，且查無刑事訴訟法第
    四百二十條第一項第一款、第二款、第四款或第五款之情形
    。是本件檢察官為與起訴有同一效力之聲請簡易判決處刑，
    即於法未合，揆諸前揭說明，本院自得不經言詞辯論，逕為
    「本件公訴不受理」之判決。
四、原審疏未審酌及此，判處被告有期徒刑四月，如易科罰金以
    新台幣一千元折算一日，尚有誤會。被告上訴抗辯其確實將
    帳戶資料交給陳超群，陳超群並非虛構人物，請求法院再行
    調查，而為無罪判決等語，固無理由，惟原判決既有上開可
    議之處，仍屬無可維持，應由本院撤銷改判。
五、末按，檢察官聲請以簡易判決處刑之案件，經法院認為有應
    為無罪、免訴、不受理或管轄錯誤判決之諭知者，應適用通
    常程序審判之，刑事訴訟法第四百五十一條之一第四項、第
    四百五十二條規定甚明，且對於簡易判決之上訴，準用刑訴
    法第三編第一章及第二章之規定，管轄第二審之地方法院合
    議庭受理簡易判決上訴案件，應依通常程序審理。若認案件
    有刑事訴訟法第四百五十二條之情形者，應撤銷原判決，逕
    依通常程序為第一審判決，法院辦理刑事訴訟簡易程序案件
    應行注意事項第十四項亦有明文。查本案被告既應為不受理
    之諭知，揆諸前揭說明，自應由本院合議庭逕依通常程序審
    理後，而為第一審之判決。
據上論斷，應依刑事訴訟法第四百五十二條、第四百五十五條之
一第一項、第三項、第三百六十九條第一項前段、第三百六十四
條、第三百零三條第四款、第三百零七條，判決如主文。
中    華    民    國    98    年    10    月    26    日
                  刑事第十八庭  審判長法  官  游士珺
                                      法  官  彭慶文
                                      法  官  林芳華
上正本證明與原本無異。
如不服本判決應於收受送達後10日內向本院提出上訴書狀，並應
敘述具體理由；其未敘述上訴理由者，應於上訴期間屆滿後20日
內向本院補提理由書（均須按他造當事人之人數附繕本）「切勿
逕送上級法院」。告訴人或被害人如對於本判決不服者，應具備
理由請求檢察官上訴，其上訴期間之計算係以檢察官收受判決正
本之日期為準。
                                      書記官  許婉如
中    華    民    國    98    年    10    月    26    日


司法院資訊處製作；財團法人民間司法改革基金會備份。
